臺灣屏東地方法院民事裁定
111年度司繼字第101號
聲  明  人  潘永泰  

            潘升理  

            潘人逢  

            潘柔汎  

            潘思妤  

            潘蘇聖元

法定代理人  蘇隆杰  

            潘柔汎  

聲  明  人  潘信夫  


            潘人豪  


法定代理人  潘信夫  


            王麗華  


聲  明  人  潘梅潭  

            潘振城  

            潘桂英  

            潘春元  

            潘威樹  

            潘桂悔  

上列聲明人聲明拋棄繼承事件，除就聲明人潘永泰、潘升理、潘
柔汎、潘春元、潘威樹之部分准予備查外，就聲明人潘人逢、潘
思妤、潘蘇聖元、潘信夫、潘人豪、潘梅潭、潘振城、潘桂英、
潘桂悔之部分爰裁定如下：
    主  文
聲明駁回。
程序費用新臺幣1,000元由聲明人負擔。
    理  由
一、按繼承人得拋棄其繼承權；遺產繼承人，除配偶外，依左列
    順序定之：直系血親卑親屬。父母。兄弟姊妹。祖父母；前
    條所定第1 順序之繼承人，以親等近者為先；第1138條所定
    第一順序之繼承人，有於繼承開始前死亡或喪失繼承權者，
    由其直系血親卑親屬代位繼承其應繼分；第1138條所定第一
    順序之繼承人中有拋棄繼承權者，其應繼分歸屬於其他同為
    繼承之人；第一順序之繼承人，其親等近者均拋棄繼承權時
    ，由次親等之直系血親卑親屬繼承，民法第1174條第1 項、
    第1138條、第1139條、第1140條、第1176條第1 項、第5 項
    分別定有明文。是向法院聲明拋棄繼承權之前提，必須聲明
    人於聲明時業已取得繼承權，倘聲明人並未取得繼承權，當
    不得向法院聲明拋棄繼承，自不待言。
二、本件聲明意旨略以：聲明人為被繼承人潘梅郎（下稱被繼承
    人）之繼承人，被繼承人潘梅郎（男，民國00年0 月00日生
    ，身分證統一編號：Z000000000號，生前最後住所：屏東縣
    ○○鄉○○路00巷00號）於110 年11月22日死亡，聲明人自願拋
    棄繼承權，爰依法向本院聲明拋棄繼承權，請准予備查等語
    。
三、經查，本件聲明人主張渠等為被繼承人之繼承人，有被繼承
    人除戶戶籍謄本、繼承系統表、聲明人戶籍謄本附卷可稽。
    又本件聲明人潘永泰、潘升理、潘柔汎為被繼承人之子女，
    另被繼承人之長子潘永裕業於102 年12月13日死亡，其子女
    潘春元、潘威樹即為代位繼承人，且潘春元、潘威樹之繼承
    順位與聲明人潘永泰、潘升理、潘柔汎同為第一順位親等在
    前之繼承人，渠等聲明拋棄繼承於法並無不合，應准予備查
    ，合先敘明。惟查，聲明人潘人逢、潘思妤、潘蘇聖元、潘
    信夫、潘人豪為被繼承人之孫子女及曾孫子女，而聲明人潘
    梅潭、潘振城、潘桂英、潘桂悔為被繼承人之兄弟姊妹，然
    被繼承人尚有其他子輩繼承人即潘麗玲未向本院聲明拋棄繼
    承，此有本院職權調取案件查詢清單、戶籍資料附卷可參。
    揆諸首揭規定，被繼承人既尚有上開親等在前之子輩繼承人
    潘麗玲未聲明拋棄繼承，則聲明人潘人逢、潘思妤、潘蘇聖
    元、潘信夫、潘人豪、潘梅潭、潘振城、潘桂英、潘桂悔既
    為繼承順位在後之繼承人，依法尚未取得繼承權，是渠等向
    本院聲明拋棄繼承，於法即有未合，應予駁回。
四、依家事事件法第97條、非訟事件法第21條第1 項前段，裁定
    如主文。
五、如不服本裁定，應於送達後10日內向本院提出抗告狀，並繳
    納抗告費新臺幣1,000 元。
中　　華　　民　　國　　111 　年　　4 　　月　　8 　　日
　　　　　　　　　家事庭司法事務官